【裁判字號】    97,消債更,116
【裁判日期】    980427
【裁判案由】    更生事件
【裁判全文】
臺灣士林地方法院民事裁定           97年度消債更字第116號
債  務  人  甲○○
代  理  人  唐迪華律師
上列當事人聲請更生事件，本院裁定如下：
    主  文
債務人甲○○自中華民國九十八年四月二十七日下午五時起開始
更生程序。
命司法事務官進行本件更生程序。
    理  由
一、債務人聲請意旨略以：債務人有不能清償債務之虞，於消費
    者債務清理條例施行前，曾向最大債權金融機構萬泰商業銀
    行請求共同協商債務清償方案。惟債務人每月薪資約2 萬元
    ，每月收入扣除每月協商還款金額，顯無法維持最低基本生
    活，又債務人除需維持自身生活外，尚須獨自扶養一子。是
    債務人確係因不可歸責於己，致履行協商條件顯有重大困難
    ，且債務人無擔保或無優先權之債務總額未逾1,200 萬元，
    復未經法院裁定開始清算程序或宣告破產，爰向本院聲請更
    生等語。
二、按債務人與金融機構協商成立者，不得聲請更生或清算，但
    因不可歸責於己之事由，致履行顯有重大困難者，不在此限
    。本條例施行前，債務人依金融主管機關協調成立之中華民
    國銀行公會會員辦理消費金融案件無擔保債務協商機制與金
    融機構成立之協商，準用前項之規定，消費者債務清理條例
    第151 條第5 項、第6 項分別定有明文。次按，債務人不能
    清償債務或有不能清償之虞，且無擔保或無優先權之債務總
    額未逾新臺幣（下同）1,200 萬元者，於法院裁定開始清算
    程序或宣告破產前，得向法院聲請更生，觀諸消費者債務清
    理條例第3 條、第42條第1 項規定自明。又法院開始更生程
    序之裁定，應載明其年、月、日、時，並即時發生效力。法
    院開始更生或清算程序後，得命司法事務官進行更生或清算
    程序，必要時得選任律師、會計師或其他適當之自然人或法
    人一人為監督人或管理人，復為同條例第45條第1 項、第16
    條所明定。
三、經查，債務人所主張之上開事實，業據提出財產及收入狀況
    說明書、財團法人金融聯合徵信中心當事人綜合信用報告之
    協商前置專用債權人清冊、國稅局94、95及96年度綜合所得
    稅各類所得資料清單、財產歸屬資料清單、依民國95年中華
    民國銀行公會會員辦理消費金融案件無擔保債務協商機制所
    簽立之協議書及無擔保債務還款計劃書影本等為證，核閱屬
    實，堪認為真正。佐諸債務人每月薪資平均約為2 萬元，有
    債務人金融機構存摺封面及內頁影本、勞工保險被保險人投
    保資料表、96年度綜所稅類所得清單（本院卷第30、49至78
    、86頁）在卷可稽，足見債務人之每月收入扣除必要支出費
    用後，確不足履行上開協商條件。準此以觀，債務人主張其
    有不可歸責於己之事由，致履行協商條件顯有困難，堪認為
    真實。此外，復查無債務人有消費者債務清理條例第6 條第
    3 項、第8 條或第46條各款所定駁回更生聲請之事由存在，
    則債務人聲請更生，應屬有據。
四、爰裁定如主文。
中    華    民    國    98    年    4     月    27    日
                  民事第二庭  法      官  王本源
上為正本係照原本作成。
本件不得抗告。
中    華    民    國    98    年    4     月    27    日
                              書  記  官  周嫣蘋


司法院資訊處製作；財團法人民間司法改革基金會備份。
